臺灣士林地方法院刑事判決
110年度易字第561號
公  訴  人  臺灣士林地方檢察署檢察官
被      告  蔡宜鵬


上列被告因妨害自由案件，經檢察官提起公訴（109年度偵字第1
8621號），本院判決如下：
    主    文
丙○○犯如附表主文欄所示之罪，各處如附表主文欄所示之刑。應
執行拘役陸拾伍日，如易科罰金，以新臺幣壹仟元折算壹日。
其餘被訴部分無罪。
    犯罪事實
一、甲○之母陳慮明為新北市○○區○○○街00號房屋及附連圍繞之庭
    院(下稱甲○住處)所有權人，與甲○居住在此。丙○○明知未徵
    得甲○及其母陳慮明之同意，不得擅自進入甲○住處，竟基於
    侵入住宅之各別犯意，分別於民國108年7月18日23時23分許
    、同年7月24日12時34分許、同年8月11日21時26分許、同年
    8月25日21時52分許，在甲○、陳慮明已明確拒絕其進入住宅
    庭院送禮之情況下，仍逕自開啟甲○上址住處之鐵門進入庭
    院，將不明物品擺放在庭院內木椅後離開。
二、案經甲○訴由新北市政府警察局汐止分局報告臺灣士林地方
    檢察署檢察官偵查起訴。　　
    理    由
壹、有罪部分
一、被告以外之人於審判外之陳述，雖不符前4條規定，而經當
    事人於審判程序同意作為證據，法院審酌該言詞陳述或書面
    陳述作成時之情況，認為適當者，亦得為證據，刑事訴訟法
    第159條之5第1項定有明文。本案據以認定被告丙○○犯罪之
    供述證據，有關被告以外之人於審判外之陳述，公訴人、被
    告及其辯護人在本院準備程序時均已同意有證據能力（本院
    110年度易字第561號卷【下稱本院卷】一第284頁），復經
    本院審酌認該等證據之作成無違法、不當或顯不可信之情況
    ，而非供述證據亦非公務員違背法定程序所取得，依刑事訴
    訟法第159條之5規定、第158條之4規定之反面解釋，均有證
    據能力，合先敘明。
二、訊據被告固坦承未經告訴人或屋主陳慮明之明示同意，即於
    上開時、地進入告訴人住處庭院等節，惟矢口否認有何侵入
    住宅之犯行，辯稱：伊跟甲○是多年好友，伊自4、5年前開
    始，逢年過節都會做手作蛋糕送給甲○，也會送甲○禮物，甲
    ○如果不想收可以退回，但甲○都沒有退回，伊進入甲○住處
    庭院是要送她禮物，是道義上的行為，不需要明示的同意，
    甲○沒有跟伊說好，但也沒有告知不同意這件事，應該是對
    此有默示同意等語。
三、經查，本案住處為告訴人之母陳慮明所有，告訴人亦實際居
    住在此，被告於108年7月18日23時23分許、同年7月24日12
    時34分許、同年8月11日21時26分許、同年8月25日21時52分
    許，未獲甲○或陳慮明之同意，逕自開啟告訴人上址住處鐵
    門進入庭院，將不明物品擺放在庭院內木椅後離開等節，業
    據被告坦承在卷（臺灣士林地方檢察署109年度他字第4781
    號卷【下稱他卷】第103頁，臺灣士林地方檢察署109年度偵
    字第18621號卷【下稱偵卷】第47、49頁），核與證人即告
    訴人甲○所述相符（他卷第45頁，本院卷一第246頁），並有
    上開期日之監視器錄影翻拍照片在卷可稽（他卷第21至23、
    23至25、27至29、29至31頁），是上開事實先堪認定。
四、按刑法第306條所保護之法益，在於居住的和平、寧靜、自
    由及個人生活之私密，個人就其居住使用之場所，有決定何
    人可以進入或停留之權利，更有在其居住處所中有不被干擾
    、居住安寧不被破壞之自由，是以本條既係在保護個人的居
    住使用權，則居住使用場所所依附之實體，亦即硬體之房屋
    建物，屬於何人所有，已非所問；凡未得該住宅之支配或管
    理權人之明示或默示認許，且無正當理由而擅行侵入者即該
    當之。又理由正當與否，應以客觀標準觀察，凡法律、道義
    、習慣等所應許可，而無背於公序良俗者，始可認為正當理
    由。告訴人住處固為其母陳慮明所有，然告訴人自身亦實際
    居住於該處，是母女居住在此之住居安全自應受到保障，被
    告雖辯稱其進入告訴人住處是為送禮物給告訴人，是基於道
    義的正當行為，過去幾年伊都這樣做，告訴人對此應具有默
    示之同意云云，惟查：
  ㈠告訴人甲○於本院109年度訴字第452號案件審理程序時即已證
    稱：「丙○○於108年12月24日之前，就有進去過伊家庭院至
    少5次，每一次都沒有經過伊同意，伊有跟丙○○講不要再騷
    擾伊，不要來伊住處也不要留東西，伊已經再三說明，好言
    相勸有之、發脾氣也有之，伊說這已經造成伊的害怕跟恐懼
    ，那種恐懼是伊需要報警的恐懼，伊請丙○○停止、不要再侵
    入伊的個人範圍、不要變本加厲跑來伊家，過去5、6年伊講
    了無數次不要再騷擾伊，但丙○○還是持續這樣做，丙○○騷擾
    伊的事，伊跟吳加恩講過很多次，很多身邊的人都知道」等
    語（本院卷一第246、253、257、258頁），其所述核與證人
    陳慮明於上開案件準備程序時所陳：「丙○○已經擅自進入伊
    家非常多次」等語(本院卷一第223頁)，及證人吳加恩於上
    開案件準備程序中所稱：「丙○○騷擾甲○很多年了，多次無
    故進入甲○庭院，甲○有跟伊說過」等語(本院卷一第208頁)
    相符，應堪信為真實。
　㈡而本院於109年度訴字第452號案件109年11月26日準備程序時
    ，亦當庭勘驗107年2月23日被告與陳慮明在告訴人住處前對
    話之錄影畫面，勘驗結果為：「陳慮明（陳）：讓我們心裡
    沒有辦法，晚上都睡不著覺你知道嗎？你現在已經形成對我
    們的一個騷擾，現在竟然進到我們家裡頭來。丙○○（蔡）：
    我只是按門鈴，因為他剛剛推我。陳：你現在站在這裡，就
    是我們家的privacy了。蔡：我只是希望他出來講清楚這件
    事情。陳：你現在站在這裡，就是我們家的privacy了。你
    在按門鈴，你在門外面還不是我的privacy？蔡：對。陳：
    你現在已經是站在我的privacy了，蔡：是，沒錯。陳：我
    已經可以站在法律的立場來告你對我們家的騷擾，你知道嗎
    ？蔡：你可以告我沒關係，我只是想跟他講一句話。陳：你
    跟我講，我跟他說。蔡：他出來講。為什麼你不敢跟我講話
    呢？吳加恩（吳）：那是他媽，你在講什麼。蔡：你有沒有
    問過他為什麼不敢跟我講話？陳：他不想，因為你怎麼講你
    也不聽。吳：欸，你有沒有看過這種人啊！」、「陳：他親
    自跟你講過多少次電話，我都在旁邊，我都聽到了，你還是
    沒有聽進去阿，我這個媽媽都看明白了…為什麼他一定要出
    來跟你說呢？他已經受不了了欸，你逼得他都快要發瘋了你
    知道嗎？…他用電話裡頭講得更嚴重、講得更清楚的話，我
    都待在旁邊我都聽到過」，有勘驗筆錄及截圖在卷為證(本
    院卷一第219至220、225至235頁)，足見案發前，告訴人確
    已於電話中多次告知被告未經同意即進入其住處庭院之行為
    已構成騷擾，屋主陳慮明亦於107年2月23日當場明確告知被
    告不得再侵入其隱私範圍，其行為已構成騷擾，若不停止會
    對被告提告等拒絕被告再次進入其住宅或附連庭院之意，是
    被告辯稱告訴人應有默示同意其進入庭院云云，要難採信。
　㈢又被告丙○○僅為送禮，即於中午、夜間等休息時間進入告訴
    人住處，並無任何急迫情形，且告訴人住處外設有門鈴，被
    告未以按門鈴之方式徵詢告訴人或屋主陳慮明之同意，傳送
    訊息亦未待回覆即行入內，所為顯非正當，而屬無故侵入，
    被告明知上情猶為侵入住宅行為，主觀上具有侵入住宅犯意
    ，應堪認定。　
五、被告固提出其與告訴人於104年間之對話紀錄（本院卷一第5
    7至至92、93至99、101、167至183頁之被證1、2、3、22）
    、103年至108年與告訴人合影或為告訴人拍攝之照片（本院
    卷一第111至117、165頁之被證6至14、21）等件，欲證明其
    與告訴人是朋友等情，然告訴人之母陳慮明於107年2月23日
    已明白告知被告告訴人不歡迎被告至其住處送禮一事，業如
    前述，被告所提107年2月以前之照片、對話紀錄並無法合理
    化其何以仍於107年2月23日後持續未經同意送禮之行為；而
    被告所提108年照片則係告訴人在告訴人演唱會等公眾場合
    與被告之合照，查告訴人為公眾人物，其或為展現親和力與
    現場支持者互動、或為減低尷尬衝突之發生，故在自己演唱
    會現場與歌迷留影，乃人情之常，然此與告訴人是否同意被
    告未經同意進入其私有住宅，係屬二事，告訴人於本院109
    年度訴字第452號審理時證述：「告訴人提出之2019年照片
    ，是伊在公開表演場合，有很多人跟伊排隊合照，伊不想要
    引起一些公開的、不必要的尷尬、衝突行為，其實伊心裡也
    是不願意的，但伊為了不想要引起一些不必要的、讓大家好
    像看笑話的過程，所以伊才拍照，但那不是伊心所願」等語
    亦同此觀點（本院卷第252頁），是依一般經驗法則，此亦
    不足以認定被告與告訴人在108年間尚具親密友好之關係。
    而被告表示告訴人有在107年間代為在EZ5安排訂位、並與之
    在星巴克見面部分，因被告僅提出告訴人在EZ5演唱之照片
    （本院卷一第185至186頁），除此之外並無提出其他證據佐
    證告訴人有代其訂位或私下與之會面等情事，自難認定為真
    。至被告主張其於107年2月23日事件後，有傳簡訊向陳慮明
    解釋說明原委，陳慮明閱讀訊息後有回覆愛心，事後也未因
    此事對被告提起告訴等節，然此充其量僅能證明陳慮明對於
    107年2月23日之事不願追究，並無法解釋為其已同意被告於
    107年2月23日後仍可逕自進入其庭院送禮之，被告以此執稱
    告訴人默視同意其進入私宅，實屬無稽。
六、綜上所述，被告上揭侵入住宅犯行，均堪認定，其前揭所辯
    難謂可採，本案事證明確，應予依法論科。　　
七、論罪科刑
　㈠被告行為後，刑法第306條規定已於108年12月25日修正公布
    ，並自同年月27日施行。修正前刑法第306條第1項規定「無
    故侵入他人住宅、建築物或附連圍繞之土地或船艦者，處1
    年以下有期徒刑、拘役或3百元以下罰金」，且依刑法施行
    法第1條之1第1項、第2項前段規定，所定罰金之貨幣單位為
    新臺幣，其罰金數額提高為30倍，而本次刑法第306條第1項
    修正後規定：「無故侵入他人住宅、建築物或附連圍繞之土
    地或船艦者，處1年以下有期徒刑、拘役或9千元以下罰金」
    ，係將罰金數額調整換算後予以明定，所定罰金刑之最高數
    額，於上開規定修正前仍屬一致，並無不同，故無新舊法比
    較問題，而應逕予適用裁判時法，先予敘明。　　　
　㈡核被告未徵得告訴人及屋主陳慮明同意，擅自進入告訴人住
    處之行為，均係犯刑法第306條第1項之侵入住宅罪。被告所
    為前揭4次侵入住宅犯行，犯意各別、行為互殊，應予分論
    併罰。
　㈢爰以行為人之責任為基礎，審酌被告無視告訴人已明確拒絕
    其進入住宅庭院送禮，卻仍為逕自進入其住宅庭院，侵害居
    住權人對於其隱私空間之意思決定權，所為自有可責，惟考
    量被告犯罪情節、手段並非暴力、各次侵入住宅時間甚短，
    亦無造成告訴人身體、財產之損害等節，兼衡被告始終否認
    犯行之態度、告訴人意見（本院卷二第25至26頁）、被告之
    前科素行，及其於本院自述之教育程度、家庭、經濟狀況（
    本院卷二第25頁）等一切情狀，各量處如主文所示之刑，併
    諭知易科罰金之折算標準，並定其應執行之刑及諭知易科罰
    金之折算標準。
貳、無罪部分　
一、公訴意旨另以：被告丙○○明知未徵得告訴人甲○及屋主陳慮
    明之同意，不得擅自進入本案住處，竟基於侵入住宅之犯意
    ，於108年8月27日2時5分許，無故開啟告訴人與其母親陳慮
    明上址住處之房屋及附連圍繞庭院之鐵門，侵入該處庭院內
    等語，因認被告此部份亦涉犯刑法第306條第1項之侵入住宅
    罪嫌等語。
二、按犯罪事實應依證據認定之，無證據不得認定犯罪事實；又
    不能證明被告犯罪者，應諭知無罪之判決，刑事訴訟法第15
    4條第2項及第301條第1項分別定有明文。再者，事實之認定
    ，應憑證據，如未能發現相當證據，或證據不足以證明，自
    不能以推測或擬制之方法，為裁判基礎；認定犯罪事實所憑
    之證據，雖不以直接證據為限，間接證據亦包括在內，然而
    無論直接或間接證據，其為訴訟上之證明，須於通常一般之
    人不致有所懷疑，而得確信其為真實之程度者，始得據為有
    罪之認定，倘其證明尚未達到此一程度，而有合理之懷疑存
    在時，即無從為有罪之認定。另刑事訴訟法第161條第1 項
    規定，檢察官就被告犯罪事實，應負舉證責任，並指出證明
    之方法，是檢察官對於起訴之犯罪事實，應負提出證據及說
    服之實質舉證責任，倘其所提出之證據，不足為被告有罪之
    積極證明，或其指出證明之方法，無從說服法院以形成被告
    有罪之心證，基於無罪推定之原則，自應為被告無罪判決之
    諭知，最高法院40年台上字第86號、76年台上字第4986號、
    92年台上字第128號著有判例可資參照。
三、被告固於108年8月27日2時5分許駕車前往告訴人住處，惟因
    其試圖打開鐵門門鎖未果，故僅將右手伸入告訴人庭院鐵門
    內，把手持之盒裝物體放置在告訴人門邊圍牆上之燈座後方
    即行離去，並未進入告訴人住處庭院等情，業據被告陳述在
    卷（本院卷一第282頁），並經本院當庭勘驗案發時告訴人
    住處庭院監視器錄影畫面屬實，有告訴人住處庭院108年8月
    27日凌晨2時4分許之監視器錄影畫面勘驗筆錄暨截圖等件在
    卷為憑（本院卷二第17至19、29至60頁）。 
四、按被告於夜間以手伸入其鄰居住宅前方之窗門，從窗內竊取
    衣服多件，其竊盜之手段，雖已越進窗門，使他人窗門安全
    之設備，失其防閑之效用，但其身體既未侵入住宅，自僅合
    於刑法第321條第1項第2款所定之加重情形（按：100年1月2
    6日修正前規定：犯竊盜罪而有下列情形之一者，處六月以
    上、五年以下有期徒刑，得併科新臺幣十萬元以下罰金：… 
    二、毀越門扇、牆垣或其他安全設備而犯之者），而非夜間
    侵入住宅竊盜。原判決論以同條項第一款之罪（按：100年1
    月26日修正前規定：犯竊盜罪而有下列情形之一者，處六月
    以上、五年以下有期徒刑，得併科新臺幣十萬元以下罰金：
    …一、於夜間侵入住宅或有人居住之建築物、船鑑或隱匿其
    內而犯之者），尚有未洽（最高法院33年上字第1504號判例
    意旨參照）。依此說明意旨，被告身體並未進入告訴人住宅
    ，僅以手伸入告訴人鐵門之舉，客觀上已難認屬侵入住宅之
    行為，況被告以手伸入告訴人庭院之範圍甚小，時間亦非常
    短暫，亦難認被告行為已實際侵害告訴人合理期待之居住安
    寧或空間隱私之私密性，自難逕論被告行為已符合侵入住宅
    之構成要件，而以侵入住宅罪之罪刑相繩。 
五、綜上，檢察官提出之積極證據尚不足以認定被告有侵入住宅
    之客觀犯行，本於無罪推定之法則，自應就檢察官起訴被告
    此部分之犯行，為無罪之諭知。
據上論斷，依刑事訴訟法第299第1項前段、第301條第1項，刑法
第306條第1項、第41條第1項前段、第51條第6款，刑法施行法第
1條之1第1項，判決如主文。
本案經檢察官乙○○提起公訴，檢察官謝榮林到庭執行職務。
中    華    民    國   111    年    7     月    14    日
                  刑事第五庭  法  官  黃 瀞 儀
以上正本證明與原本無異。
如不服本判決應於收受送達後20日內向本院提出上訴書狀，並應
敘述具體理由。其未敘述上訴理由者，應於上訴期間屆滿後20日
內向本院補提理由書( 均須按他造當事人之人數附繕本) 「切勿
逕送上級法院」。
                              書記官  李 俊 錡  
中　　華　　民　　國　　111 　年　　7 　　月　　14　　日
　　　　
附錄本案論罪科刑之依據：
中華民國刑法
第 306 條
無故侵入他人住宅、建築物或附連圍繞之土地或船艦者，處一年
以下有期徒刑、拘役或九千元以下罰金。
無故隱匿其內，或受退去之要求而仍留滯者，亦同。

附表
編號 犯罪時間 主文 1 108年7月18日 23時23分許 丙○○犯侵入住宅罪，處拘役貳拾日，如易科罰金，以新臺幣壹仟元折算壹日。 2 108年7月24日 12時34分許 丙○○犯侵入住宅罪，處拘役貳拾日，如易科罰金，以新臺幣壹仟元折算壹日。 3 108年8月11日 21時26分許 丙○○犯侵入住宅罪，處拘役貳拾日，如易科罰金，以新臺幣壹仟元折算壹日。 4 108年8月25日 21時52分許 丙○○犯侵入住宅罪，處拘役貳拾日，如易科罰金，以新臺幣壹仟元折算壹日。